臺灣高等法院高雄分院刑事判決　　　　 100年度上易字第16號
上　訴　人
即　被　告　段景輝
上列上訴人因妨害名譽等案件，不服臺灣屏東地方法院中華民國
99年11月24日99年度易字第666 號第一審判決（起訴案號：臺灣
屏東地方法院檢察署99年度偵字第1668號，原審誤載為94年度偵
字第4769號），提起上訴，本院判決如下：
    主  文
原判決關於段景輝於民國九十八年四月十二日犯恐嚇危害安全罪
暨定執行刑部分均撤銷。
段景輝被訴於民國九十八年四月十二日涉犯恐嚇危害安全部分，
無罪。
其他上訴駁回。
上開駁回上訴部分所處之刑（誹謗計貳罪、恐嚇壹罪各處有期徒
刑貳月）應執行有期徒刑伍月，如易科罰金，以新台幣壹仟元折
算壹日。緩刑貳年，並應向指定之政府機關、政府機構、行政法
人、社區或其他符合公益目的之機構或團體提供四十二小時之義
務勞務；且於緩刑期內付保護管束。
    事  實
一、段景輝平日與高義芳相處不睦，竟意圖散布於眾，於民國98
    年4 月12日上午10時許，飲酒後前往屏東縣春日鄉春日村31
    號黃美英住處前，當眾指摘「高義芳破壞黃美英婚姻」、「
    高義芳詐騙黃美英土地」、「詐騙曾銘珠家屬金錢」等語，
    足以毀損高義芳之名譽。高義芳得知上情後，於同年月13日
    寄發存證信函予段景輝，詎段景輝收受存證信函後，心生不
    滿，再於同年月15日11時許，前往黃美英上址住處前，再度
    指摘「高義芳騙人家婚姻」、「高義芳騙人家土地跟錢」等
    語，足以毀損高義芳之名譽，高義芳在屋內聽聞段景輝上開
    言詞後，外出與段景輝理論，段景輝竟另基於恐嚇危害安全
    之犯意，向高義芳恐嚇稱：要打死你等語，以此加害生命之
    事，恐嚇高義芳，使高義芳心生畏懼，致生危害於安全。
二、案經告訴人高義芳訴請臺灣屏東地方法院檢察署檢察官偵查
    起訴。
    理  由
壹、有罪部分：
一、本判決所引用之證據資料，其中傳聞證據部分，縱無刑事訴
    訟法第159 條之1 至第159 條之4 或其他規定之傳聞證據例
    外情形，亦因被告、檢察官或同意可作為證據使用，或未聲
    明異議，依刑事訴訟法第159 條之5 第1 項、第2 項之規定
    ，本院審酌該證據作成之情況，認為適當，應得為證據。
二、訊據上訴人即被告段景輝（下稱被告）固坦承有於98年4 月
    12日，飲酒後前往屏東縣春日鄉春日村31號黃美英住處前，
    及有於上述時、地，講「高義芳破壞黃美英婚姻」一語等事
    實，惟矢口否認有何誹謗及恐嚇危害安全之犯行，辯稱：伊
    是好意受盧明得所託才來轉達，伊並未於上述時、地，說「
    高義芳詐騙黃美英土地」、「詐騙曾銘珠家屬金錢」等語，
    亦無透過黃美英跟高義芳說要打死高義芳的話，亦未於98年
    4 月15日上午11時許，前往黃美英上址住處前，亦未於98年
    4 月15日上午11時許，在黃美英上址住處前，說「高義芳騙
    人家婚姻」、「高義芳騙人家土地跟錢」等語，亦無於98年
    4 月15日上午11時許，在黃美英上址住處前，向高義芳說要
    打死他的話云云。
三、經查，上開犯罪事實，業據告訴人即證人高義芳於原審審理
    時指證明確（見原審卷第35至37頁），並有證人黃美英於原
    審審理時證述綦詳（見原審卷第46至48頁），核其二人之證
    述情節相符，自堪採憑。另證人盧明得亦於原審審理時證述
    ：「（你與黃美英離婚之原因？）因為黃美英自己堅持要跟
    我離婚。」、「（與高義芳有無關係？）有懷疑，但是沒有
    證據也不能亂說。」、「（你當時跟被告講話時有無提到是
    因為高義芳介入你與你太太的婚姻導致你與你太太離婚？）
    沒有。」、「（你有無跟被告講高義芳騙黃美英的錢？）沒
    有。」、「（你有無跟被告講高義芳詐騙曾銘珠家屬的錢？
    ）沒有。」、「（黃美英跟你的婚姻關係是不是因為高義芳
    介入你們的家庭導致離婚？）離婚是有很多另外的問題造成
    ，也不是因為高義芳介入的關係，是個人素行及意見不合造
    成的。」等語明確（見原審卷第37至39頁），從上述證人盧
    明得證述可知，證人盧明得並未告知被告「高義芳破壞黃美
    英婚姻」一語，亦未委託被告將「高義芳破壞黃美英婚姻」
    一語轉達予證人黃美英或告訴人高義芳知悉，足見被告上開
    辯解，為事後卸責之詞，洵無足採。至於被告於本院審理中
    聲請傳喚證人廖三景為證乙節，因該證人於本院審理中已證
    稱：「（被告跑到黃美英住處時，你有沒有跟著去？）我沒
    有跟他去，我沒有去黃美英的家。」等語（見本院卷第113
    頁反面），是該證人既未在現場，自非目擊證人，則該證人
    所言，自不足為被告有利之證明。綜上所述，本件事證明確
    ，被告犯行堪予認定，應依法論科。
四、按所謂誹謗係指以具體而足以毀損他人名譽之事件為指摘或
    傳述，是被告第1 次指摘「高義芳破壞黃美英婚姻」、「高
    義芳詐騙黃美英土地」、「詐騙曾銘珠家屬金錢」等語，及
    第2 次指摘「高義芳騙人家婚姻」、「高義芳騙人家土地跟
    錢」等語，均屬具體且足以毀損他人名譽之言語，均係犯刑
    法第310 條第1 項之誹謗罪；另按刑法第305 條之恐嚇罪，
    所稱以加害生命、身體、自由、名譽、財產之事，恐嚇他人
    者，係指以使人生畏怖心為目的，而通知將加惡害之旨於被
    害人而言，最高法院52年台上字第751 號判例可資參照。本
    件被告於民國98年4 月15日恫稱：「要打死高義芳。」等語
    ，衡諸當時客觀情狀，通常之人均足以理解被告上開言詞舉
    止之意涵，是被告上開行為自屬以積極明示之行為暗示告訴
    人將來危害，足以使告訴人理解其意義而使其心生畏怖，揆
    諸上開說明，自屬恐嚇行為無疑，故核被告所為，均係犯刑
    法第305 條之恐嚇危害安全罪。被告所犯上開誹謗罪（2 罪
    ）與恐嚇罪（1 罪），共3 罪，犯意各別，行為互殊，應分
    論併罰。
五、原判決就被告此部分犯行認事證明確，因而適用刑法第305
    條、第310 條第1 項、第51條第5 款、第41條第1 項前段，
    刑法施行法第1 條之1 第1 項、第2 項前段等規定，並審酌
    被告並無前科，有臺灣高等法院被告前案紀錄表在卷可稽，
    素行良好、犯罪之動機及手段、對被害人所生名譽受損及心
    生畏懼之危害，以及被告於犯罪後矢口否認犯行之態度，未
    與被害人和解等一切情狀，各量處有期徒刑2 月，並諭知如
    易科罰金以新台幣壹仟元折算壹日。經核原判決此部分認事
    用法，尚無不合，量刑亦稱妥適，被告上訴意旨否認犯罪，
    指摘原判決此部分不當，為無理由，應予駁回。
貳、無罪部分：
一、公訴意旨略以：段景輝平日與高義芳相處不睦，於民國98年
    4 月12日上午10時許，基於恐嚇危害安全之犯意，在屏東縣
    春日鄉春日村31號黃美英住處前，透過黃美英向高義芳恐嚇
    稱：要打死高義芳等語，以此加害生命之事，恐嚇高義芳，
    經黃美英轉告高義芳，使高義芳心生畏懼，致生危害於安全
    。因認被告段景輝就此部分另涉犯刑法第305 條之恐嚇罪嫌
    云云。
二、按犯罪事實應依證據認定之，無證據不得認定犯罪事實；不
    能證明被告犯罪者，應諭知無罪之判決，刑事訴訟法第154
    條第2 項、第301 條第1 項分別定有明文。又事實之認定，
    應憑證據，如未能發現相當證據，或證據不足以證明，自不
    能以推測或擬制之方法，為裁判基礎（最高法院40年台上字
    第86號判例參照）。另認定犯罪事實所憑之證據，雖不以直
    接證據為限，間接證據亦包括在內；然而無論直接或間接證
    據，其為訴訟上之證明，須於通常一般之人不致有所懷疑，
    而得確信其為真實之程度者，始得據為有罪之認定，倘其證
    明尚未達到此一程度，而有合理之懷疑存在時，即無從為有
    罪之認定（最高法院76年台上字第4986號判例參照）。
三、公訴意旨認被告就此部分涉犯恐嚇安全罪，無非係以告訴人
    高義芳及證人黃美英於偵訊中之證詞，為其主要論據。惟訊
    之被告堅決否認有此部分之犯行，辯稱：伊未於98年4 月12
    日出言恐嚇高義芳等語。經查，證人黃美英於原審審理中到
    庭證稱：「（被告有無透過你說要把高義芳打死？）有，不
    過是在第二次即98年4 月15日，第一次並沒有這樣說。」等
    語（見原審卷第46頁反面），是依證人黃美英之上開證述，
    被告出言恐嚇僅在於98年4 月15日而已，98年4 月12日並無
    出言恐嚇高義芳之情。況告訴人高義芳於98年4 月13日寄發
    予被告之存證信函中，亦未提及98年4 月12日被告有出言恐
    嚇乙事，有存證信函乙紙在卷可稽（見98年度他字第502 號
    卷第5 頁）。是被告上開所辯，應屬可採。
四、綜上，被告此部分之犯行，並無其他積極證據以資佐證，則
    在『罪疑為輕』之法則下，尚難僅憑告訴人高義芳、證人黃
    美英於檢察官偵訊中有瑕疵之證述，遽認被告有恐嚇安全之
    事實。此外，復查無其他確切證據足證被告有何公訴意旨所
    指之此部分犯行，參諸上開說明，應認不能證明被告此部分
    犯罪，自應為被告此部分無罪之諭知。
五、原審就被告此部分起訴事實，未予詳查，遽為有罪判決，容
    有不當。被告上訴意旨否認此部分犯罪，指摘原判決此部分
    不當，為有理由，自應由本院將原判決此部分撤銷（連同應
    執行刑部分），並改判被告此部分無罪。
參、原審關於被告於民國98年4 月12日犯恐嚇危害安全部分，因
    經本院撤銷改判無罪，是其原定應執行刑亦一併撤銷，則就
    被告上訴駁回部分（即有罪部分），自應另定其應執行刑為
    有期徒刑5 月，並諭知如易科罰金，以新台幣壹仟元折算壹
    日。又被告已屆74歲高齡，前均未曾受有期徒刑以上刑之宣
    告，有臺灣高等法院被告前案紀錄表1 紙在卷足憑；又擔任
    屏東縣春日鄉春日村部落會議主席，參與公共事務、熱心公
    益，僅因一時思慮不週，肇致本件犯行，雖雙方尚未達成民
    事和解，但本院仍信其經此偵審教訓，當能知所警惕，而無
    再犯之虞，因認對被告所宣告之刑，以暫不執行為適當，爰
    併予宣告緩刑2 年，並依刑法第74條第2 項第5 款規定，命
    向指定之政府機關、政府機構、行政法人、社區或其他符合
    公益目的之機構或團體提供42小時之義務勞務；且依刑法第
    93 條 第1 項第2 款規定，被告受緩刑宣告，應於緩刑期內
    付保護管束。
據上論斷，應依刑事訴訟法第368 條、第369 條第1 項前段、第
364 條、第301 條，刑法第51條第5 款、第41條第1 項前段、第
74條第2 項第5 款、第93條第1 項第2 款，判決如主文。
本案經檢察官高大方到庭執行職務。
中    華    民    國  100     年    4     月    20    日
                  刑事第四庭    審判長法  官  蕭權閔
                                      法  官  莊松泉
                                      法  官  吳進寶
以上正本證明與原本無異。
不得上訴。
中    華    民    國   100    年    4     月    20    日
                                      書記官  唐奇燕
附錄本件判決論罪科刑法條：
中華民國刑法第305條（恐嚇危害安全罪）
以加害生命、身體、自由、名譽、財產之事，恐嚇他人致生危害
於安全者，處2 年以下有期徒刑、拘役或3 百元以下罰金。
中華民國刑法第310條（誹謗罪）
意圖散布於眾，而指摘或傳述足以毀損他人名譽之事者，為誹謗
罪，處1 年以下有期徒刑、拘役或5 百元以下罰金。
散布文字、圖畫犯前項之罪者，處2 年以下有期徒刑、拘役或1
千元以下罰金。
對於所誹謗之事，能證明其為真實者，不罰。但涉於私德而與公
共利益無關者，不在此限。